---
title: "Упражнение 7"
author: "Нестерова А.И."
date: "11 04 2020"
output:
  word_document: default
  html_document: default
---

```{r setup, include=FALSE}
knitr::opts_chunk$set(echo = TRUE)
```

## Математическое моделирование

### Нелинейные модели    

Необходимо построить две модели:  

* зависимости непрерывного отклика от одного непрерывного предиктора;
* зависимости вероятности (логит) от одного непрерывного предиктора.   

Для каждой модели:   

**1** Указать смысл переменных модели, метод оценки и настроечный параметр (степень полинома, гиперпараметр $λ$, ширина окна $s$, число узлов – в зависимости от метода).   

**2** Подогнать модель на всех наблюдениях, меняя значение настроечного параметра.   

**3** Обосновать оптимальное значение настроечного параметра подходящим методом (кросс-валидация, ANOVA).   

**4** Сделать прогноз на обучающую выборку по лучшей модели: модельные значения и ошибки прогноза.   

**5** Построить график с фактическими наблюдениями, модельной кривой и 95% доверительными интервалами прогноза.   

В таблице ниже указаны набор данных, столбцы с переменными для модели и метод подгонки.    

**Как сдавать:** прислать на почту преподавателя ссылки:

* на html-отчёт с видимыми блоками кода (блоки кода с параметром echo = T), размещённый на [rpubs.com](rpubs.com).
* на код, генерирующий отчёт, в репозитории на [github.com](github.com).
В текст отчёта включить постановку задачи и ответы на вопросы задания.  

### Вариант - 13

*Модели*: локальная регрессия.   
*Данные*: `Boston {MASS}'.  

```{r setup1, warning = F, message = F}
library('MASS')              # набор данных Boston
library('splines')           # сплайны
library('gam')               # обобщённые аддитивные модели
library('akima')             # график двумерной плоскости
library('ggplot2')           # красивые графики

# загрузка данных Boston
data('Boston')

# ядро
my.seed <- 1
```

Работаем с набором данных по стоимости жилья в пригороде Бостона. Присоединяем его к пространству имён функцией `attach()`, и дальше обращаемся напрямую к столбцам таблицы.    

```{r}
attach(Boston)
```

Работаем со столбцами:    
* `indus` -- доля нерозничных торговых площадей на город;   
* `dis` -- средневзвешенное расстояние до пяти бостонских центров занятости.   

## Локальная регрессия

Судя по графику ниже, взаимосвязь доли торговых площадей и средневзвешенного расстояния до центров занятости нелинейна. Наблюдается также группа наблюдений с высоким значением `indus`, граница проходит примерно на уровне 18.

```{r, fig.height = 5, fig.width = 5}
gp <- ggplot(data = Boston, aes(x = dis, y = indus))
gp <- gp + geom_point() + geom_abline(slope = 0, intercept = 250, col = 'red')
gp
```

### Зависимость доли торговых площадей от средневзвешенного расстояния до центров занятости (модель 1)

```{r, fig.height = 5, fig.width = 5}
# границы изменения переменной dis
dislims <- range(dis)

# значения dis, для которых делаем прогноз (от min до max с шагом 1)
dis.grid <- seq(from = dislims[1], to = dislims[2])

# график
plot(dis, indus, xlim = dislims, cex = 0.5, col = 'darkgrey')

title('Локальная регрессия')

# подгоняем модель c окном 0.2
fit1 <- loess(indus ~ dis, cv = 0.2, data = Boston)

# подгоняем модель c окном 0.7
fit2 <- loess(indus ~ dis, span = 0.7, data = Boston)

# рисум модели
lines(dis.grid, predict(fit1, data.frame(dis = dis.grid)),
      col = 'red', lwd = 2)
lines(dis.grid, predict(fit2, data.frame(dis = dis.grid)),
      col = 'blue', lwd = 2)

# легенда
legend('topright', 
       c('s = 0.2', 's = 0.7'),
       col = c('red', 'blue'), lty = 1, lwd = 2, cex = 0.8)
```

### Определение оптимального настроечного параметра (модель 1)

Подбор настроечного параметра (ширина окна $s$) осуществим с помощью кросс-валидации. Для того, чтобы параметр был оптимальным, необходимо минимизировать ошибку СV. Чем меньше окажется ширина окна, тем более локальной и извилистой будет модедь; в то же время очень большое значение параметра $s$ приведёт к глобальной модели, построенной по всей обучающей выборке.

```{r}
# подгоняем модель с подбором ширины окна с помощью перекрёстной проверки
fit <- loess(indus ~ dis, cv = T, data = Boston)
# параметр span
fit$pars
# s=0.75

# лучшая модель (с окном 0.75)
best.fit1 <- loess(indus ~ dis, span = 0.75, data = Boston)
```

### Прогноз на обучающую выборку по лучшей модели (модель 1)

```{r}
# прогноз по лучшей модели
preds <- predict(best.fit1, data.frame(dis = dis.grid), se = T)

# границы доверительного интервала для площади нерозничных торговых площадей
se.bands <- cbind(lower.bound = preds$fit - 2*preds$se.fit,
                  upper.bound = preds$fit + 2*preds$se.fit)

# смотрим результат
round(head(se.bands), 2)

# стандартные ошибки
round(preds$se.fit, 2)
```

### График с фактическими наблюдениями, модельной кривой и 95% доверительными интервалами прогноза (модель 1)

```{r, fig.height = 5, fig.width = 5}
# сетка для графика
plot(dis, indus, xlim = dislims, type = 'n', ylab = 'P(Indus | Dis)')

# фактические наблюдения показываем засечками
points(jitter(dis), indus, cex = 0.5, pch = '|', col = 'darkgrey')

# модель
pfit <- preds$fit
lines(dis.grid, pfit, lwd = 2, col = 'blue')

# доверительные интервалы
matlines(dis.grid, se.bands, lwd = 1, col = 'blue', lty = 3)

# заголовок
title('Локальная регрессия (модель 1)')
```

### Зависимость вероятности доли торговых площадей > 16.5 от средневзвешенного расстояния до центров занятости (модель 2)

```{r, fig.height = 5, fig.width = 5}
# график
plot(dis, I(indus>16.5), xlim = dislims, cex = 0.5, col = 'darkgrey')

title('Локальная регрессия')

# подгоняем модель c окном 0.2
fit3 <- loess(I(indus>16.5) ~ dis, cv = 0.2, data = Boston)

# подгоняем модель c окном 0.7
fit4 <- loess(I(indus>16.5) ~ dis, span = 0.7, data = Boston)

# рисум модели
lines(dis.grid, predict(fit3, data.frame(dis = dis.grid)),
      col = 'red', lwd = 2)
lines(dis.grid, predict(fit4, data.frame(dis = dis.grid)),
      col = 'blue', lwd = 2)

# легенда
legend('topright', 
       c('s = 0.2', 's = 0.7'),
       col = c('red', 'blue'), lty = 1, lwd = 2, cex = 0.8)
```

### Определение оптимального настроечного параметра (модель 2)

``` {r}
# подгоняем модель с подбором ширины окна с помощью перекрёстной проверки
fit <- loess(I(indus>16.5) ~ dis, cv = T, data = Boston)
# параметр span
fit$pars

best.fit2 <- loess(I(indus>16.5) ~ dis, span = 0.75, data = Boston)
```

### Прогноз на обучающую выборку по лучшей модели (модель 2)

```{r}
# прогнозы
preds <- predict(best.fit2, data.frame(dis = dis.grid), se = T)

# пересчитываем доверительные интервалы и прогнозы в исходные ЕИ
pfit <- exp(preds$fit) / (1 + exp(preds$fit))
se.bands.loess <- cbind(lower.bound = preds$fit - 2*preds$se.fit,
                        upper.bound = preds$fit + 2*preds$se.fit)
se.bands <- exp(se.bands.loess)/(1 + exp(se.bands.loess))

# результат - доверительный интервал для вероятности события "доля торговой площади больше 16.5".   
round(head(se.bands), 3)

# стандартные ошибки
round(preds$se.fit, 2)
```

### График с фактическими наблюдениями, модельной кривой и 95% доверительными интервалами прогноза (модель 2)

```{r, fig.height = 5, fig.width = 5}

# сетка для графика (изображаем вероятности, поэтому интервал изменения y мал)
plot(dis, I(indus > 16.5), xlim = dislims, type = 'n', ylim = c(0, 1),
     ylab = 'P(Indus > 16.5 | Dis)')

# фактические наблюдения показываем засечками
points(jitter(dis), I((indus > 16.5) ), cex = 0.5, pch = '|', col = 'darkgrey')

# модель
lines(dis.grid, pfit, lwd = 2, col = 'blue')

# доверительные интервалы
matlines(dis.grid, se.bands, lwd = 1, col = 'blue', lty = 3)

# заголовок
title('Локальная регрессия (модель 2)')
```
